臺灣臺南地方法院民事判決　　　　　　　99年度訴字第1570號
原　　　告　黃佩宸即黃惠靜
訴訟代理人　林瑞成律師
被　　　告　陳吳苗
　　　　　　陳評松
　　　　　　陳素心
　　　　　　陳素月
　　　　　　陳黃民
　　　　　　陳怡君
　　　　　　陳怡萍
上　1　 人
法定代理人　陳桂香
上列7人共同
訴訟代理人　丁士哲律師
上列當事人間請求給付借款事件，經本於民國100年4月20日言詞
辯論終結，判決如下：
    主  文
原告之訴暨假執行之聲請均駁回。
訴訟費用新台幣壹萬零玖佰元由原告負擔。
    事  實  及  理  由
壹、程序方面：
一、按訴狀送達後，原告不得將原訴變更或追加他訴，但該訴訟
    標的對於數人必須合一確定時，追加其原非當事人之人為當
    事人者，不在此限；且原告於判決確定前，得撤回訴之一部
    ，民事訴訟法第255條第1項第5款、第262條第1項前段分別
    定有明文。又連帶債務係屬類似必要共同訴訟，訟標的對於
    連帶債務人必須合一確定。本件原告於起訴時，原以陳吳苗
    、陳評松、陳評章、陳素心、陳素月為被告，然被告陳評章
    已於起訴前之民國95年8月7日死亡，其債務由被告陳黃民、
    陳怡君、陳怡萍繼承，此有繼承系統表、戶籍謄本附卷可稽
    ，是原告起訴後，追加陳黃民、陳怡君、陳怡萍為被告，並
    撤回被告陳評章之訴，揆諸前揭規定，於法均無不合，應予
    准許。
二、又按訴狀送達後，原告不得將原訴變更或追加他訴，但請求
    之基礎事實同一、不甚礙被告之防禦及訴訟之終結者，不在
    此限，民事訴訟法第255條第1項第2款、第7款分別定有明文
    。原告起訴時之聲明第1項係請求「被告應給付原告新臺幣
    （下同）2,028,239元及其中1,000,000元自99年12月13日起
    至清償日止，按年息百分之20計算之違約金」，嗣於100年2
    月16日本院審理時當庭變更訴之聲明為「被告應連帶給付原
    告2,028,239元及其中1,000,000元自99年12月13日起至清償
    日止，按年息20%計算之違約金，如對陳黃民、陳怡君、陳
    怡萍財產為執行時，以其繼承陳評章所得之遺產為限」，因
    請求之基礎事實相同，且無礙於被告之攻擊防禦及訴訟終結
    ，亦應予准許。
貳、實體方面：
一、原告起訴主張：
  (一)訴外人陳阿春於67年4月19日向原告及訴外人黃萬福借用1,0
    00,000元，約定清償日為68年4月18日，利息按月息1分計算
    ，逾期按每百元日率1角計算違約金，並以陳阿春所有坐落
    臺南縣東山鄉○○○段804-3地號之土地（面積9.5256公頃
    ）設定抵押權為擔保。嗣黃萬福於82年8月17日將前開抵押
    債權移轉、登記與原告。而原告於88年8月17日執鈞院於83
    年1月17日所為83年度拍字第76號拍賣抵押物民事裁定為執
    行名義，聲請鈞院以88年度執字第15523號強制執行上開土
    地，然因拍賣無結果，依強制執行法第95條第2項視為撤回
    。嗣因陳天來為陳阿春之養子，陳阿春之借貸債務應由陳天
    來繼承，原告遂對訴外人陳天來（嗣債務人變更為陳吳苗）
    於93年10月21日再聲請鈞院以93年度執字第36398號強制執
    行上開土地，執行結果原告於該強執事件中受償4,239,158
    元，訴外人陳天來尚積欠不足額為1,028,239元，而被告陳
    吳苗、陳評松、陳素心、陳素月及訴外人陳評章既為訴外人
    陳天來之繼承人，被告陳黃民、陳怡君、陳怡萍為訴外人陳
    評章之繼承人，因此上開借貸債務應由被告等繼承並負清償
    之責。此外，被告陳黃民、陳怡君、陳怡萍係就訴外人陳評
    章之遺產為限定繼承，應適用修正前民法第1154條第3項規
    定，其等對於被繼承人陳評章之權利義務，不因繼承而消滅
    ，並以繼承所得之遺產，償還被繼承人陳評章之債務。
  (二)又上開1,028,239元未清償金額，其中1,000,000元經鈞院93
    年度執字第36398號拍賣抵押物強制執行事件分配表載明為
    本金，迄今未清償，而依陳天來前於鈞院88年度執字第1552
    3號事件強制執行程序中，對原告提起債務人異議之訴，該
    案二審即臺灣高等法院臺南分院89年度上易字第135號判決
    認定原告仍得請求按年息20%計算之違約金，惟上開93年度
    執字第36398號拍賣抵押物強制執行事件分配表中就原告債
    權係計算至94年12月12日為止，因此原告得請求自94年12月
    13日起至清償日止之違約金，爰於本件請求自94年12月13日
    起至99年12月12日共計5年之違約金1,000,000元（計算式：
    1, 000,00020%5）及自99年12月13日起至清償日止按年
    息20%計算之違約金。
  (三)按開始執行行為或聲請強制執行為中斷消滅時效之事由；時
    效中斷者，自中斷之事由終止時，重行起算。民法第129條
    、第137條分別定有明文。本件原告以鈞院93年度執字第363
    98號拍賣抵押物事件聲請強制執行，應重行起算時效，迄今
    仍未逾15年，故原告之借款債權請求權尚未罹於時效。又被
    告主張違約金為從權利，應隨借款債權罹於時效而消滅，惟
    本件借款債權尚未罹於時效，已如上述，況依雙方約定違約
    金之債權，於約定之原因事實發生時，即已獨立存在。定作
    人於遲延後受領工作時，雖因未保留而推定為同意於遲延之
    效果，仍不影響於已獨立存在之違約金債權（最高法院42年
    度台上字第497號判例意旨參照）。是以，違約金債權為獨
    立債權，被告抗辯違約金屬從權利，尚有誤會。此外，本件
    縱使本金債權逾15年，然原來之法律關係仍繼續存在即違約
    金債權仍會繼續發生，故違約金時效亦應有15年，原告請求
    違約金並未罹於時效，僅係能否全部請求之問題而已，亦即
    僅超過15年之部分消滅，惟復因前案（臺灣高等法院臺南分
    院89年度上易字第135號判決）已認定被告有承認債務即有
    清償利息，且原告於88年及93年有聲請強制執行，故即使自
    88年強制執行終結後重行起算，亦未罹於時效。
  (四)又依抵押權設定契約書之約定，本件借款利息按月息1分計
    算，並非未約定給付利息，因此原告得請求被告給付利息。
    至於臺灣高等法院臺南分院89年度上易字第135號判決理由
    認為：「系爭抵押權設定契約書約定利息1分，應只計算權
    利存續期間即67年4月19日至68年4月18日，至68年4月19日
    起（逾期）起，應以違約金之標準計算」，核屬判決理由中
    判斷，應不生既判力（最高法院73年度台上字第3292判例意
    旨可資參照)。是原告仍得請求被告給付利息。另系爭抵押
    權設定契約書約定逾期按每100元日率1角計算違約金，故原
    告亦得請求被告給付違約金。從而，原告得請求被告給付利
    息，鈞院93年度執字第36398號拍賣抵押物事件之分配表，
    仍應先抵充利息，再抵充本金，故被告抗辯原告無利息請求
    權，顯不足採。
  (五)並聲明：
    1.被告應連帶給付原告2,028,239元，及其中1,000,000元自
      99年12月13日起至清償日止，按年息百分之20計算之違約
      金，如對陳黃民、陳怡君、陳怡萍財產為執行時，以其等
      繼承陳評章所得之遺產為限。
    2.原告願供擔保，請准宣告假執行。
二、被告則以：
  (一)按清償人所提出之給付，應先抵充費用，次充利息，次充原
    本，固為民法第323條前段所明定。至於違約金之性質則與
    利息不同，民法既無違約金儘先抵充之規定，其抵充之順序
    ，應在原本之後。從而除當事人另有特別約定外，債權人尚
    難以違約金優先於原本抵充而受清償（最高法院80年度台上
    字第390號判決、臺灣士林地方法院92年度簡上字第124號判
    決意旨參照）。依據鈞院93年度執字第36398號強制執行事
    件分配表可知，本件擔保借款之抵押物經拍賣所得之金額為
    4,310,000元，揆諸上開判決意旨，本件自應先抵充執行費
    用70,842元，次充利息（但本件並無利息），再充原本（即
    借款本金1,000,000元），最後才抵充違約金4,267,397元，
    且分配表僅記載債權原本1,000,000元，並未記載不足額部
    分係本金，抑或係違約金。是以，本件借款本金已經全數清
    償，拍賣所得金額尚不足清償之債權1,028,239元部分係屬
    違約金，並非借款本金，原告起訴主張借款本金尚未清償，
    並以本金未清償而繼續計算違約金云云，顯與事實不符，自
    無可採。
  (二)依訴外人陳天來於本院88年度執字第15523號事件強制執行
    程序中，對原告提起債務人異議之訴，該案二審即臺灣高等
    法院臺南分院89年度上易字第135號判決理由中認定本件借
    款債權「應自69年8月29日重行起算消滅時效期間，依系爭
    債權之性質應適用一般消滅時效期間即15年，是系爭債權應
    於84年8月28日終止之時罹於時效」。從而，縱使鈞院認為
    本件借款債權尚未清償，依上開判決理由之認定，被告自得
    抗辯本件借款債權已經罹於時效而拒絕原告之請求。
  (三)再者，按消滅時效有中斷或不完成之問題，除斥期間則否，
    即權利人若未在除斥期間未經過前行使其權利，俟期間經過
    ，權利即歸消滅。民法第880條之5年期間，係除斥期間，如
    抵押權人於起訴後，未行使其抵押權，其除斥期間仍在繼續
    進行中，不因已起訴或案件仍在法院審理中而中斷進行（最
    高法院85年度台上字第646號判決意旨參照）。次按請求權
    時效期間為15年，但法律所定期間較短者，依其規定（民法
    第125條），故時效期間僅有較15年為短者，而無超過15年
    者，至於民法第145條第1項，係就請求權罹於時效消滅後，
    債權人仍得就其抵押物、質物或留置物取償而為規定，同法
    第880條，係抵押權因除斥期間而消滅之規定，均非謂有抵
    押權擔保之請求權，其時效期間較年為長（最高法院53年度
    台上字第1391號判決意旨參照）。臺灣高等法院臺南分院89
    年度上易字第135號判決理由中認定本件主債務人陳阿春既
    於69年8月28日給付利息及違約金，應認主債務人已於當時
    承認系爭借款債權，是系爭抵押權所擔保之借款債權應自69
    年8月29日重行起算消滅時效期間，依系爭債權之性質應適
    用一般消滅時效期間即15年，是系爭債權本應於84年8月28
    日終止之時罹於時效，惟該債權有系爭抵押權為之擔保，故
    債權人至遲應於5年後之89年8月28日除斥期間終止之前，實
    行其抵押權（民法第880條參照）以實現其債權。本件原告
    係於88年8月17日向鈞院民事執行處聲請強制執行，因此借
    款債權已罹於15年之請求權時效，但仍在實行其抵押權之5
    年除斥期間內，揆諸上揭最高法院判決意旨，民法第880條
    之5年期間，係除斥期間，並不能如消滅時效一般主張時效
    中斷，自亦無重行起算之問題，故原告並不能主張雖然借款
    債權已罹於15年的請求權時效，然而在上開5年除斥期間內
    聲請強制執行，仍可中斷時效並重新起算時效。此外，民法
    第880條係抵押權因除斥期間而消滅之規定，均非謂有抵押
    權擔保之請求權，其時效期間較15年為長。是以，本件原告
    主張原告以鈞院93年度執字第36398號拍賣抵押物事件聲請
    強制執行，應重行起算時效云云，顯無理由，委難採信。
  (四)主權利借款債權既已罹於時效，則違約金應屬從權利自亦應
    隨同消滅，違約金請求權自無存在之可言：
    1.按從權利以主權利之存在為前提，原則上與主權利同其命
      運，故主權利之移轉或消滅，其效力原則上及於從權利。
      債權請求權如已罹於時效而消滅，則其利息請求權，雖尚
      未罹於時效，亦應隨同消滅，此觀民法第146條之規定甚
      明（最高法院69年台上字第4163號判決參照）。是以，本
      件主權利借款債權既已於84年8月28日終止之時罹於時效
      ，則84年8月28日以後之違約金屬從權利，亦應隨同消滅
      ，故被告於本件自得抗辯借款債權已罹於時效，而違約金
      亦隨同消滅，本件擔保借款之抵押物經拍賣所得之金額為
      4,310,000元，抵償之後尚有不足清償債權1,028,239元之
      部分，自應認為借款債權已罹於時效，而違約金亦隨同效
      滅，故皆不得請求。
    2.易言之，倘認為借款債權已清償，則分配表計算不足清償
      1,028,239元部分自係違約金，而借款債權於84年8月28日
      已罹於時效，故違約金亦隨同消滅，因此84年8月28日以
      後分配表計算之違約金已因借款債權罹於時效而隨同消滅
      不得請求，是以，分配表計算不足清償1,028,239元部分
      亦應認已因借款債權罹於時效而隨同消滅，自不得請求；
      反之，倘認為借款債權尚未清償，則1,028,239元部分即
      係借款本金加上違約金，而此2部份亦因借款債權已罹於
      時效而違約金隨同消滅，故亦皆不得請求。本件系爭債權
      因有抵押權擔保之故，故延長5年時效實行抵押權，然拍
      賣所得不足額清償1,028,239元部分因已無擔保而不能延
      長時效5年，自已因借款債權罹於時效而違約金隨同消滅
      。
  (五)末依訴外人陳天來於本院88年度執字第15523號事件強制執
    行程序中，對原告提起債務人異議之訴，該案二審即臺灣高
    等法院臺南分院89年度上易字第135號判決理由中認定：「
    …故被上訴人所得強制執行之利息部分，應僅有67年4月19
    日至68年4月18日以每月1分（即年息百分之12）計算之利息
    共12萬元，而該利息12萬元業經訴外人陳阿春清償，已有該
    收據可稽，從而，被上訴人已不得再請求被上訴人給付該12
    萬元，嗣後既無利息及遲延利息之約定，則上訴人備位聲明
    主張本件借款期限過後，既已無給付利息之約定，被上訴人
    殊無請求給付之契約上依據，不得就利息部分請求強制執行
    等語，洵屬可信。」等語，顯見上開判決係就上訴人之備位
    聲明之主張，就利息部分為實體判斷，自屬就訴訟標的法律
    關系所為之判斷，而且判決主文中亦已載明就利息部分不得
    強制執行，故上開判決就利息部份之判斷自應有既判力。是
    以，原告主張，利息部份無既判力，僅是理由中之判斷云云
    ，顯無可採。
  (六)並聲明：
    1.原告之訴及假執行之聲請均駁回。
    2.如受不利之判決，被告願供擔保，請准宣告免為假執行。
三、本件經依民事訴訟法第270條之1第1項第3款規定，整理並協
    議兩造不爭執事項暨簡化爭點為：
  (一)兩造不爭執之事項：
    1.訴外人陳阿春係訴外人陳天來之養父，被告陳吳苗、陳評
      松、陳素心、陳素月及訴外人陳評章為訴外人陳天來之子
      女，被告陳黃民、陳怡君、陳怡萍則為陳評章之子女。
    2.陳阿春於67年4月19日向原告及訴外人黃萬福借用1,000,0
      00元，並以陳阿春所有坐落臺南縣東山鄉○○○段804-3
      地號之土地設定抵押權為擔保，嗣黃萬福於82年8月17日
      將前開抵押債權移轉、登記與原告。
    3.原告於88年8月17日執本院於83年1月17日所為83年度拍字
      第76號拍賣抵押物民事裁定為執行名義，聲請本院以88年
      度執字第15523號強制執行前開土地，然因拍賣無結果，
      依強制執行法第95條第2項視為撤回。嗣於93年10月21日
      原告再聲請本院以93年度執字第36398號強制執行前開土
      地，原告於該強執事件中受償4,239,158元，不足額為1,0
      28,239元。
    4.陳天來於本院88年度執字第15523號事件強制執行程序中
      ，對原告提起債務人異議之訴，該案二審判決理由中認定
      ：「…系爭抵押權設定契約書約定利息月息1分，應只計
      算權利存續期間即67年4月19日至68年4月18日，至68年4
      月19日（逾期）起，應以違約金之標準計算。故被上訴人
      所得強制執行之利息部分，應僅有67年4月19日至68年4月
      18日以每月1分（即年息百分之12）計算之利息共12萬元
      ，而該利息12萬元業經訴外人陳阿春清償，已有該收據可
      稽，從而，被上訴人已不得再請求被上訴人給付該12萬元
      ，嗣後既無利息及遲延利息之約定，則上訴人備位聲明主
      張本件借款期限過後，既已無給付利息之約定，被上訴人
      殊無請求給付之契約上依據，不得就利息部分請求強制執
      行等語，洵屬可信。…依被上訴人附帶上訴請求自73年8
      月17日起至83年8月16日止，按每百元日率1角計算之違約
      金，金額高達360萬元，實屬過高；揆諸前開說明，本院
      斟酌一般客觀事實、社會經濟狀況與利率水準及被上訴人
      所受損害情形等情狀，認應以年息百分之20計算違約金始
      為適當，逾此部分之利率顯然過高，難認有理由。」
  (二)兩造之爭執事項：
    1.原告於本院以93年度執字第36398號強制執行事件中受償4
      ,239,158元，該分配表中所記載自73年8月17日起至94年
      12月12日止以年率20%計算之4,267,397元係利息或違約金
      ？原告已受償之金額中是否包括本金？或僅受償利息或違
      約金？
    2.本件本金債權是否已罹於時效？利息及違約金是否也罹於
      時效或因本金罹於時效而隨同消滅？
    3.前開債務人異議之訴之確定判決理由，對本件是否有「爭
      點效」之適用？原告是否有利息請求權？
四、本院得心證之理由：
  (一)按請求權，因15年間不行使而消滅。以抵押權、質權或留置
    權擔保之請求權，雖經時效消滅，債權人仍得就其抵押物、
    質物或留置物取償。以抵押權擔保之債權，其請求權已因時
    效而消滅，如抵押權人，於消滅時效完成後，5年間不實行
    其抵押權者，其抵押權消滅。民法第125條前段、第145條第
    1項、第880條分別定有明文。且請求權時效期間為15年，但
    法律所定期間較短者，依其規定（民法第125條），故時效
    期間僅有較15年為短者，而無超過15年者，至於民法第145
    條第1項，係就請求權罹於時效消滅後，債權人仍得就其抵
    押物、質物或留置物取償而為規定，同法第880條，係抵押
    權因除斥期間而消滅之規定，均非謂有抵押權擔保之請求權
    ，其時效期間較15年為長（最高法院53年台上字第1391號判
    例參照）。另債權人於消滅時效完成後，聲請強制執行，本
    無中斷時效之可言，不生時效期間重行起算之問題（最高法
    院82年度台上字第186號判決參照）。
  (二)再按民事訴訟法第400條第1項規定確定判決之既判力，惟於
    判決主文所判斷之訴訟標的，始可發生。若訴訟標的以外之
    事項，縱令與為訴訟標的之法律關係有影響，因而於判決理
    由中對之有所判斷，除同條第2項所定關於抵銷之情形外，
    尚不能因該判決已經確定而認此項判斷為有既判力。又學說
    上所謂之爭點效，係指法院於確定判決理由中，就訴訟標的
    以外當事人所主張之重要爭點，本於當事人辯論之結果已為
    判斷時，除有顯然違背法令，或當事人已提出新訴訟資料足
    以推翻原判斷之情形外，於同一當事人就與該重要爭點有關
    所提起之他訴訟，不得再為相反之主張，法院亦不得作相反
    之判斷，以符民事訴訟法上之誠信原則而言。是爭點效之適
    用，必須前後兩訴訟當事人同一，且前案就重要爭點之判斷
    非顯然違背法令，及當事人未提出新訴訟資料足以推翻原判
    斷等情形始足當之（最高法院97年度台上字第2688號判決參
    照）。本件被告等既係訴外人陳天來之繼承人而繼承系爭債
    務，則訴外人陳天來與原告間就系爭債務所生爭執而涉訟之
    臺灣高等法院臺南分院89年度上易字第135號判決就重要爭
    點所為之判斷，若無顯然違背法令或當事人未提出新訴訟資
    料足以推翻原判斷之情況下，於兩造間自有爭點效之適用。
  (三)而臺灣高等法院臺南分院89年度上易字第135號債務人異議
    之訴之事件，係陳天來對本院88年度執字第15523號強制執
    行程序提出異議之訴，且於該事件中陳天來已提出時效之抗
    辯，是原告主張被告未於強制執行程序中提出異議，有拋棄
    時效之意思表示云云，尚難憑採。又臺灣高等法院臺南分院
    89年度上易字第135號判決中就系爭債務是否已消滅時效曾
    認定如下：「從而，主債務人陳阿春既於69年8月28日給付
    利息及違約金，應認主債務人已於當時承認系爭債權（最高
    法院26年鄂上字第32號判例參照），是系爭抵押權所擔保之
    債權應自69年8月29日重行起算消滅時效期間，依系爭債權
    之性質應適用一般消滅時效期間即15年，是系爭債權本應於
    84年8月28日終止之時罹於時效，惟該債權有系爭抵押權為
    之擔保，故債權人至遲應於5年後之89年8月28日終止之前，
    實行其抵押權（民法第880條）以實現其債權。經查，被上
    訴人係於88年8月17日向原審法院民事執行處聲請強制執行
    ，有上訴人於原審提出之該強制執行案卷資料（影本）可稽
    ，並經本院依職權調取原審法院88年度執字第15523號拍賣
    抵押物強制執行案卷查閱無訛，自尚未逾上開實行抵押權之
    最後期日，被上訴人自可實行系爭抵押權，而系爭抵押權既
    尚處得以合法實行之期間內，且已付諸實行，自無請求將其
    塗銷之餘地。是以上訴人主張系爭抵押債權已罹於消滅時效
    ，而其擔保之抵押權行使亦已逾除斥期間，先位聲明請求塗
    銷系爭抵押權設定登記，即非正當。至被上訴人雖另以其於
    83年1月間向原審法院聲請裁定拍賣抵押物，經原審法院於
    83年1月17日以83年度拍字第76號民事裁定准予拍賣，並經
    確定在案，上開裁定於83年1月間送達該裁定之相對人即債
    務人黃王金保、黃金興等2人，因此上開2人已承認該債務之
    存在，系爭債權之消滅時效即已中斷，並應從此時重行起算
    等語為辯。惟按請求法院為准予拍賣抵押物之裁定之聲請行
    為，僅在取得執行名義，而強制執行之開始，乃採當事人進
    行主義，故仍須債權人提出書狀聲請強制執行，法院不得依
    職權為之，此觀強制執行法第5條規定自明；且裁定送達債
    務人，並不意味債務人已承認該債務人，故被上訴人雖經原
    審法院於83年1月17日為83年度拍字第76號准予拍賣抵押物
    之民事裁定，並送達債務人，稽其性質與民法第129條第2項
    第5款所稱之『開始執行行為或聲請強制執行』或第1項第2
    款所定承認行為，尚屬有間，自不得認被上訴人上開聲請裁
    定之行為有中斷時效之效力，故被上訴人此部分之抗辯，並
    不可採。」即於該事件中，法院已認定系爭債權已於84年8
    月28日罹於時效，惟因該債權有抵押權為之擔保，原告於88
    年8月17日強制執行抵押物，尚未逾實行抵押權之最後期日
    ，且此爭點於該事件中係屬重要爭點所為之判斷，亦無顯然
    違背法令之處，而原告於本件中亦未提出新訴訟資料足以推
    翻原判斷，是該判斷於本件兩造間自有爭點效之適用。易言
    之，原告系爭債權應業於84年8月28日罹於時效，本院因原
    告之聲請而於83年1月17日為83年度拍字第76號准予拍賣抵
    押物之民事裁定，並送達陳天來，並無中斷時效之效力；而
    消滅時效完成後，即不生消滅時效中斷之問題，是原告於88
    年、93年雖曾聲請強制執行，然亦無時效重行起算之效力。
  (四)再按清償人所提出之給付，應先抵充費用，次充利息，次充
    原本，固為民法第323條前段所明定。至於違約金之性質則
    與利息不同，民法既無違約金儘先抵充之規定，其抵充之順
    序，應在原本之後。從而除當事人另有特別約定外，債權人
    尚難以違約金優先於原本抵充而受清償（最高法院80年度台
    上字第390號判例參照）。本件原告既未提出證據以證明其
    與林天來間就清償之順序有特別之約定，且前開債務人異議
    之訴事件中法院亦已認定系爭債權已無利息請求權、違約金
    之請求應酌減至年息20%，已如前述，則原告於本院以93年
    度執字第36398號強制執行事件中所受償之4,239,158元，自
    應先抵充執行費，次抵充原本，後再抵沖違約金，即系爭債
    務之本金100萬元應已全部受償，且違約金已受償3,168,676
    元（自4,239,158-70,842-1,000,000，自73年8月17日起按
    年息20%計算，至少受償至89年10月22日）。
  (五)又按消滅時效完成，債務人僅取得為拒絕給付之抗辯權而已
    ，其請求權並非當然消滅，原本債權已罹於時效，但於債務
    人為時效抗辯前，其利息及違約債權仍陸續發生，而已發生
    之利息及違約金並非民法第146條所稱之從權利，其請求權
    與原本請求權各自獨立，消滅時效亦分別起算，原本請求權
    雖已罹於消滅時效，已發生之利息及違約金請求權並不因而
    隨同消滅（最高法院97年度台上字第477號判決參照），是
    被告辯稱違約金債權與主債權有從屬之關係，主債權請求權
    已罹於時效而消滅，其違約金請求權縱尚未罹於時效，亦應
    隨同消滅云云，自非可採。然系爭債務之債務人林天來為時
    效抗辯前，其違約債權雖仍陸續發生，且已發生之違約金並
    非民法第146條所稱之從權利，其請求權與原本請求權各自
    獨立，消滅時效應分別起算，然陳天來係於88年9月20日提
    起前開債務人異議之訴，其於起訴狀中已為違約金之時效抗
    辯，該起訴狀亦已於88年9月29日送達原告，此業本院調取
    該卷宗核閱無訛，而林天來既已為違約金之時效抗辯，則原
    告就88年9月30日起之違約金請求權自已因罹於時效而消滅
    。而原告於前開強制執行程序中未受償之違約金係自89年10
    月23日起算，即本件原告請求之違約金已因債務人（被告）
    為時效抗辯而消滅。
五、綜上所述，被告抗辯本院93年度執字第36398號強制執行事
    件中，原告受償之4,239,158元，已抵沖原本100萬元，及自
    73年8月17日起算按年息20%計算之違約金，且原告於本件中
    請求之違約金債權已罹於時效，於法均屬有據，則原告主張
    系爭債務本金尚未清償，且本金、違約金均尚未罹於時效云
    云，不足採信。從而，原告主張本於借貸及繼承之法律關係
    ，請求被告應連帶給付原告2,028,239元，及其中1,000,000
    元自99年12月13日起至清償日止，按年息百分之20計算之違
    約金，如對陳黃民、陳怡君、陳怡萍財產為執行時，以其等
    繼承陳評章所得之遺產為限，為無理由，不應准許。而原告
    之訴既經駁回，其假執行之聲請亦失所附麗，應併予駁回。
六、末按訴訟費用，由敗訴之當事人負擔；法院為終局判決時，
    應依職權為訴訟費用之裁判，民事訴訟法第78條及第87條第
    1項分別定有明文。經核本件訴訟費用額即第一審裁判費10,
    900元，而原告之請求為無理由，自應由原告負擔本件訴訟
    費用，本院爰依上開規定確定原告應負擔之訴訟費用如主文
    第2項所示。
七、本件事證已臻明確，兩造其餘爭點及攻擊防禦方法，經本院
    審酌後，認與判決之結果不生影響，無一一論述必要，併此
    敘明。
八、據上論結，本件原告之訴為無理由，依民事訴訟法第78條、
    第87條第1項，判決如主文。
中    華    民    國    100    年    6    月    21   日
                  民事第三庭  法  官  洪碧雀
以上正本係照原本作成。
如不服本判決，應於判決送達後20日內，向本院提出上訴狀並表
明上訴理由，如於本判決宣示後送達前提起上訴者，應於判決送
達後20日內補提上訴理由書（須附繕本）。
如委任律師提起上訴者，應一併繳納上訴審裁判費。
中    華    民    國   100    年    6     月    23    日
                              書記官  黃稜鈞